臺灣嘉義地方法院民事判決　　　　　　　 96年度訴字第176號
原　　　告　甲○○
被　　　告　乙○○○
訴訟代理人　黃曜春律師
當事人間請求損害賠償事件，本院於民國96年5月23日言詞辯論
終結，判決如下：
    主  文
被告應給付原告新臺幣貳萬壹仟伍佰壹拾元，及自民國九十六年
五月三日起至清償日止，按週年利率百分之五計算之利息。
原告其餘之訴駁回。
訴訟費用由被告負擔十分之一，餘由原告負擔。
本判決第一項得假執行。但被告以新臺幣貳萬壹仟伍佰壹拾元為
原告預供擔保後，得免為假執行。
原告其餘假執行之聲請駁回。
    事實及理由
一、原告主張：訴外人即原告之父郭建志在嘉義市○○路103號
    設攤販賣餐點，同路105號建物則為被告所有，被告於民國9
    4年3月26日晚上11時30分許，在嘉義市○○路103號前，以
    三字經謾罵原告及訴外人郭建志，原告未予理會，被告仍繼
    續以污穢字眼謾罵原告，原告善意勸阻，被告竟出手傷害原
    告，造成原告臉部2處擦傷（各約1公分×0.1公分、3公分×
    0.1公分）、頸部1處擦傷（約3公分×0.1公分），被告所涉
    傷害案件，經本院以95年度簡上字第48號判處拘役30日確定
    。原告因上開傷勢出醫療費新臺幣（下同）1,280元、除疤
    藥膏2,200元、證明書費用230元，且受有精神上損害500,00
    0元，爰依民法第184條第1項前段、第193條第1項、第195條
    第1項前段之規定，提起本訴。聲明：被告應給付原告503,7
    10元及自起訴狀繕本送達翌日起至清償日止，按年息5﹪計
    算之利息，並願供擔保，請准宣告假執行。
二、被告則以：被告並未毆打原告，原告所受傷勢為約1公分×0
    .1公分、3公分×0.1公分、3公分×0.1公分擦傷，顯非掌摑
    造成，亦非指甲抓痕，而是刻意製造。又除疤藥膏並無醫師
    處方，非必要費用，證明書費亦非必要費用，慰撫金之請求
    亦過高，且原告當時與訴外人郭建志及原告之祖父郭芳木基
    於共同傷害被告之犯意，原告與訴外人郭建志抓被告左右手
    臂，用力扭轉，任由訴外人郭芳木毆打被告之頭部，訴外人
    郭建志並毆打被告之左耳，造成被告受有雙上肢紅腫挫傷、
    右膝部擦挫傷、臉部腫挫傷之傷害，原告、訴外人郭建志、
    郭芳木所涉傷害案件，亦經判處有罪，原告與有過失，應適
    用過失相抵等語置辯。聲明：原告之訴及假執行之聲請均駁
    回，如受不利判決，願供擔保，請准宣告免為假執行。
三、本院之判斷：
（一）原告主張：訴外人郭建志在嘉義市○○路103號設攤販賣
      餐點，被告於94年3月26日晚上11時30分許，在嘉義市○
      ○路103號前，以三字經謾罵原告及訴外人郭建志，原告
      善意勸阻，被告竟出手傷害原告，造成原告臉部2處擦傷
      （各約1公分×0.1公分、3公分×0.1公分）、頸部1處擦
      傷（約3公分×0.1公分）等事實，業據證人即當時在場之
      林麗君於被告所涉刑事傷害案件偵訊時證稱：伊於94年3
      月26日晚上11時30分許，在嘉義市○○路103號前擺攤處
      ，被告一直罵甲○○，甲○○勸說不要罵那麼難聽，我們
      要作生意，被告就用右手打甲○○左臉，又要打甲○○，
      甲○○用手阻擋，被告就抓甲○○脖子上的圍裙，當時甲
      ○○臉頰及脖子受傷等語；繼又證稱：伊在文化路103號
      擺攤，被告因攤位蒸籠之事，在旁邊罵得很難聽，甲○○
      勸被告不要罵，被告就用右手打甲○○左臉，被告再出手
      抓甲○○胸口衣服及圍裙等語〔見臺灣嘉義地方法院檢察
      署（下稱嘉義地檢署）94年度交查字第72號卷第23頁至第
      24頁、94年度他字第806號卷第26頁〕；並於被告告訴原
      告傷害案件審理時具結證稱：被告一直在攤位前罵三字經
      ，並出手打甲○○臉頰等語（見本院94年度訴字第619號
      卷第67頁）；暨證人即另一當時在場之郭素如於偵訊中，
      經與證人林麗君隔離訊問，亦證稱：當天起爭執係因被告
      先罵伊等，伊等要作生意，勸被告不要再罵，被告仍繼續
      罵，甲○○過去勸被告不要再罵，被告就用右手往甲○○
      左臉抓去，並用雙手抓甲○○身上的圍裙，伊當時看見甲
      ○○臉部受傷等語；又證稱：伊當天在嘉義市○○路103
      號擺攤，被告因伊等攤位蒸籠之事，在文化路103號與105
      號間罵伊等，甲○○過去勸被告不要再罵，被告就出手抓
      甲○○之衣服及圍裙等語（見嘉義地檢署94年度交查字第
      72號卷第24頁、94年度他字第806號卷第27頁），再參酌
      證人郭素如、林麗君與被告並無仇隙，此為被告於上開刑
      事案件所自陳（見嘉義地檢署94年度交查字第72號卷第16
      頁），是證人林麗君、郭素如當無甘冒偽證罪責而設詞誣
      陷被告之理，且證人林麗君、郭素如前揭證述被告傷害甲
      ○○之部位，核與原告所受傷勢相符合，是證人林麗君、
      郭素如上開證詞，應堪採信。此外，原告所受傷勢，復有
      行政院衛生署嘉義醫院（下稱嘉義醫院）診斷證明書1紙
      在卷可稽，亦與原告主張其遭被告傷害之情節，若合符節
      ，再佐以被告因本件傷害所涉刑事案件，亦經本院95年度
      簡上字第48號刑事判決判處傷害有罪確定，是原告主張前
      揭事實，堪信屬實。
（二）至被告雖辯稱：被告並未毆打原告，原告所受傷勢為約1
      公分×0.1公分、3公分×0.1公分、3公分×0.1公分擦傷
      ，顯非掌摑造成，亦非指甲抓痕，而係刻意製造云云。然
      雙方發生爭吵時，一方出手傷害，另一方本能閃躲仍不免
      受傷者，指尖之傷害尤屬可能，自不能僅以傷勢之寬度而
      認非被告所為。又證人即當時在嘉義市○○路105號擔任
      店長之劉智愷於被告所涉刑事傷害案件審理時固到庭證稱
      ：伊沒看到被告打或抓甲○○等語（見本院95年度簡上字
      第48號卷第43頁、第44頁）。然劉智愷亦證稱：伊原來係
      在嘉義市○○路105號店內，門拉一半，聽見爭吵約10分
      鐘後，始走出該店門口，（問：當天晚上被告與甲○○有
      無身體上之接觸？）之前他們有無肢體上接觸，伊沒看到
      ，伊看到最年輕的那個人（即甲○○），他（即甲○○）
      拿拒馬丟過來時，伊回頭看才知道是他丟的等語（見上開
      卷第48頁至第49頁）；並於被告向原告提出刑事傷害告訴
      案件偵訊時證稱：伊在文化路105號店內，聽到爭吵而出
      去看，出來時，已經是後半段等語（見嘉義地檢署94年度
      調偵續字第3號卷第27頁、第28頁），足見證人劉智愷於
      兩造爭吵時，並未全程在場。再觀諸嘉義市○○路105號
      與103號之現場照片（見嘉義地檢署94年度調偵續字第3號
      卷第21頁，紅色鐵門為文化路105號建物，旁邊藍色鐵門
      為103號建物，此為兩造所不爭執），以文化路105號鐵門
      拉至一半而在該店內之角度，是否可看見在文化路103 號
      建物前爭吵之情形，實堪置疑，從而，證人劉智愷既未全
      程在場，自難以證人劉智愷首開證詞，遽為有利被告之認
      定。綜上，被告前揭傷害原告之事實，洵堪認定。
（三）按因故意或過失，不法侵害他人之權利者，負損害賠償責
      任。不法侵害他人之身體或健康者，對於被害人因此喪失
      或減少勞動能力或增加生活上之需要時，應負損害賠償責
      任。又不法侵害他人之身體、健康者，被害人雖非財產上
      之損害，亦得請求賠償相當之金額，民法第184條第1項前
      段、第193 條第1項、第195條第1項前段分別定有明文。
      本件被告故意傷害原告之身體，已如前述，則依上述規定
      ，對於原告因此所受之損害，自應負損害賠償責任。茲就
      原告得請求損害賠償之金額，論述如下：
   1、醫療費用部分：
      原告主張因被告上開傷害行為，支出醫療費用1,280元之
      事實，業據其提出嘉義醫院96年3月21日門診費用證明書1
      紙在卷可證，且為被告所不爭執（見本院96年5月2日筆錄
      ），再依原告當時受傷之程度及上開證明書所載之收費項
      目，經核係屬必要，原告此部分之請求，自屬有據。
   2、除疤藥膏費用部分：
      原告主張其因被告之傷害行為，需使用除疤藥膏乙節，雖
      據其提出統一發票2紙為證，然被告否認係屬必要之費用
      ，參酌原告因傷既已前往醫院治療，如確有使用除疤藥膏
      之必要，自可由醫生開立處方取藥，此外，原告復未舉證
      證明其所購買除疤藥膏係屬必要，是此部分之請求，尚難
      准許。
   3、醫療證明書費部分：
      按證明書費係證明損害程度或範圍所必要之方法，因診斷
      證明書所支出之費用，與侵權行為亦有相當因果關係，仍
      非不得請求賠償（最高法院93年度臺上字第1159號判決參
      照、最高法院91年5月7日第3次民事庭會議決議-診斷書費
      用不得請求之決議不再援用）。經查，原告因本件傷害至
      醫院治療，支出證明書費230元乙節，業據其提出醫療費
      用收據2紙附卷可證，此係原告為實現損害賠償債權所支
      出之必要費用，且係因被告之侵權行為所引起，自得請求
      被告賠償。
   4、精神上損害賠償部分：
      按慰藉金之賠償，須以人格權遭遇侵害，使精神上受有痛
      苦為必要，其核給之標準固與財產上損害之計算不同，然
      非不可斟酌雙方身分資力與加害程度，及其他各種情形核
      定相當之數額（最高法院51年臺上字第223號判例要旨參
      照）。經查，原告因被告之傷害行為，受有臉部2處擦傷
     （各約1公分×0.1公分、3公分×0.1公分）、頸部1處擦傷
      （約3公分×0.1公分），因此受有身體、精神上之痛苦自
      明。本院審酌被告僅因細故即出手傷害原告，原告當時年
      約20歲，教育程度為大專畢業，月薪20,000元；被告年約
      76歲，教育程度為國小肄業，此分別據原告、被告陳述無
      訛（見本院96年5月2日言詞辯論筆錄），並有戶籍謄本1
      紙在卷可證，又原告名下並無財產，被告名下則有租賃及
      利息所得約4萬餘元、不動產價值約3,320,460元，此有稅
      務電子閘門財產所得調件明細表2份在卷可稽，並參酌原
      告所受傷勢並非甚為嚴重等兩造之學歷、身分、地位、經
      濟能力、原告所受傷害等一切情形，認原告請求被告賠償
      非財產損害20,000元，應屬適當，逾此部分之請求，則屬
      無據。
   5、綜上，原告請求被告給付21,510元（計算式：1,280＋230
      ＋20,000＝21,510），自屬有據，應予准許。
（四）本件有無與有過失之適用？
   1、按民法第217條第1項所謂損害之發生或擴大，被害人與有
      過失，係指被害人之行為與債務人之行為，係損害之共同
      原因者而言，且須被害人於其行為有過失，法院始得減輕
      賠償金額或免除之，故雙方互毆乃雙方互為侵權行為，與
      雙方行為為損害之共同原因者有別，無民法第217條過失
      相抵原則之適用（最高法院68年臺上字第967號判例要旨
      參照）。
   2、經查，被告辯稱：原告與訴外人郭建志、郭芳木基於共同
      傷害被告之犯意，由原告與訴外人郭建志抓被告之左、右
      手臂，用力抓扯，再由訴外人郭芳木毆打被告之頭部，造
      成被告受有雙上肢紅腫挫傷、臉部腫挫傷之傷害等情，固
      舉原告於所涉刑事傷害案件認定事實之證據為證，然此情
      縱令屬實，揆諸前揭最高法院判例意旨，亦屬原告有無構
      成侵權行為之問題，並無民法第217條第1項規定之適用，
      是被告執此主張適用過失相抵云云，自屬無據。
四、末按給付有確定期限者，債務人自期限屆滿時起，負遲延責
    任。給付無確定期限者，債務人於債權人得請求給付時，經
    其催告而未為給付，自受催告時起，負遲延責任，民法第22
    9條第1項、第2項前段分別定明文。又遲延之債務，以支付
    金錢為標的者，債權人得請求依法定利率計算之遲延利息。
    應付利息之債務，其利率未經約定，亦無法律可據者，週年
    利率為5﹪。同法第233條第1項本文、第203條亦定有明文。
    本件原告依民法第184條第1項前段、第193條第1項、第195
    條第1項前段之規定，請求被告給付原告21,510元，及自起
    訴狀繕本送達翌日即96年5月3日起至清償日止（查起訴狀繕
    本於96年5月2日送達被告，有起訴狀上被告訴訟代理人收受
    戳章可證），按週年利率5%計算之利息，洵無不合，應予准
    許，逾此部分之請求，則無理由，應予駁回。
五、本件原告勝訴部分，係命給付之金額未逾500,000 元之判決
    ，依民事訴訟法第389 條第1 項第5 款之規定，應依職權宣
    告假執行。又被告陳明願供擔保請准免為假執行，經核並無
    不合，爰酌定相當之金額，併准許之。至原告敗訴部分，其
    假執行之聲請亦失所依附，應併予駁回。
六、本件事證已臻明確，兩造其餘陳述及攻擊、防禦方法，經本
    院審酌後，認與判決結果不生影響，爰不予一一論述，併此
    敘明。
七、本件原告之訴為一部有理由，一部無理由，依民事訴訟法第
    79條、第389條第1項第5款、第392條第2項，判決如主文。
中　　華　　民　　國　　96　　年　　 6 　　月　　6　　日
                  民事第二庭  法  官　蘇雅慧
正本係照原本作成。
如不服本判決，應於送達後20日內，向本院提出上訴狀並表明上
訴理由，如於本判決宣示後送達前提起上訴者，應於判決送達後
10日內補提上訴理由書（須附繕本）。
中　　華　　民　　國　　96　　年　　 6　　 月　　6　　日
                              書記官　劉昀匊
